【裁判字號】    99,台上,2576
【裁判日期】    990429
【裁判案由】    違反毒品危害防制條例
【裁判全文】
最高法院刑事判決            九十九年度台上字第二五七六號
上  訴  人  乙○○
            甲○○
上列上訴人等因違反毒品危害防制條例案件，不服台灣高等法院
台中分院中華民國九十九年二月九日第二審判決（九十八年度上
訴字第二六三二號，起訴案號：台灣台中地方法院檢察署九十七
年度偵字第二二三三四號），提起上訴，本院判決如下：
    主  文
原判決撤銷，發回台灣高等法院台中分院。
    理  由
本件原判決認定上訴人乙○○、甲○○明知海洛因及甲基安非他
命分別係毒品危害防制條例第二條第二項第一款、第二款所列之
第一級毒品及第二級毒品，不得非法販賣，乙○○竟基於營利之
意圖，於原判決附表編號一、二、三所示時間、地點、價格及手
法，販賣第二級毒品甲基安非他命予詹尚彬一次、陳志南二次。
又與甲○○基於共同販賣甲基安非他命之犯意聯絡，於原判決附
表編號四所示時間、地點、價格及手法販賣甲基安非他命予閔文
祥一次；其二人另基於販賣海洛因及甲基安非他命之犯意聯絡，
於原判決附表編號五時間、地點、價格及手法，同時販賣海洛因
、甲基安非他命予張明吉一次等情，因認第一審判決論處乙○○
如該判決附表編號一至五示所示之罪刑（均為累犯），計五罪，
並定其應執行之刑為有期徒刑拾捌年陸月及相關沒收之宣告。另
論處甲○○如原判決附表編號四、五示所示之罪刑（均累犯，其
中與乙○○共犯第五罪部分並依想像競合犯之規定從一重處斷，
販賣第一級毒品部分依刑法第五十九條之規定酌量減其刑），計
二罪，並定其應執行之刑為有期徒刑拾柒年陸月及相關沒收宣告
之判決為無不合，予以維持，並駁回上訴人二人在第二審之上訴
，固均非無見。
惟查(一)、科刑之判決書，須將認定之犯罪事實詳予記載，然後於
理由逐一說明其憑以認定之證據，使事實認定與理由說明兩相一
致，方為合法，倘事實已有敘及，而理由內未加說明，是為理由
不備，足以構成撤銷之原因。次按毒品危害防制條例第四條第一
項、第二項之販賣第一級、第二級毒品罪，以行為人有營利之目
的，而販入或賣出為其犯罪構成要件。原判決事實欄載明上訴人
等二人基於營利之意圖而販賣海洛因、甲基安非他命予詹尚彬、
張明吉等人；但理由中就上開攸關犯罪成立之目的條件，未說明
憑以認定之依據，自有判決不備理由之違背法令。(二)、刑事訴訟
法第一百三十一條之一規定：搜索，經受搜索人自願同意者，得
不使用搜索票。但執行人員應出示證件，並將同意之旨記載於筆
錄。本件原判決除依上訴人之自白外，並依據搜索所得之白色電
子磅秤一台、黑色電子磅秤一台、分裝袋共二批、NOKIA 廠牌二
六一０型號黑色行動電話一具、海洛因四包（合計淨重十六點八
一公克）及甲基安非他命一包（驗餘淨重零點零一五公克）為上
訴人二人犯罪之部分論據。但原審未依卷證資料，就乙○○同意
搜索時，執行人員有無出示證件，有無將同意之旨記載於筆錄，
及有無由受搜索人簽名或出具書面同意書等同意搜索之合法要件
為必要之審查，遽認上開證物係台中市警察局、海岸巡防總局中
部地區巡防局台中機動查緝隊，經由甲○○同意搜索而扣得之犯
罪證據（見原判決第十三頁第八行起），稍嫌理由欠備。上訴人
二人上訴意旨指摘原判決不當，尚非全無理由，應認有撤銷發回
更審之原因。至原判決認定乙○○所有未經扣案之000000
0000號SIM 卡，為販賣甲基安非他命之供犯罪所用之物，認
第一審法院依毒品危害防制條例第十九條第一項規定諭知沒收，
如全部或一部不能沒收時，「追徵其價額或以其財產抵償之」，
為無不合，予以維持。但理由中又敘明所稱「追徵其價額」者，
係指所沒收之物為金錢以外之其他財物而無法沒收時，應追徵其
價額，使其繳納與原物相當之價額。如所得財物為金錢而無法沒
收時，始應「以其財產抵償之」，其理由說明前後矛盾，案經發
回，於審理時，併應注意及之。
據上論結，應依刑事訴訟法第三百九十七條、第四百零一條，判
決如主文。
中    華    民    國  九十九  年    四    月  二十九  日
                      最高法院刑事第五庭
                          審判長法官  陳  正  庸
                                法官  林  秀  夫
                                法官  宋      祺
                                法官  陳  祐  治
                                法官  林  瑞  斌
本件正本證明與原本無異
                                      書  記  官
中    華    民    國  九十九  年    五    月    四    日
                                                      Ｅ

司法院資訊處製作；財團法人民間司法改革基金會備份。
